【裁判字號】    88,重訴,216
【裁判日期】    890616
【裁判案由】    分割共有物
【裁判全文】
臺灣彰化地方法院民事判決                        八十八年度重訴字第二一六號
    原      告  乙○○
    訴訟代理人  丁○○
    被      告  丙○○
    訴訟代理人  林見軍律師
                甲○○
右當事人間請求分割共有物事件，本院判決如左：
    主    文
兩造共有坐落彰化縣溪湖鎮○○段第七八六地號、地目田、面積０．０四０七公頃及
同段第七八七地號、地目田、面積０．一三二一公頃等二筆土地准予分割，其中如附
圖所示第七八六地號土地Ａ部分及第七八七地號土地Ｂ、Ｃ部分歸由原告取得，如附
圖所示第七八六地號土地Ｂ部分及第七八七地號土地Ａ、Ｄ部分歸由被告取得。
訴訟費用由兩造依應有部分比例各自負擔。
    事    實
甲、原告方面：
  一、聲明：如主文所示。
  二、陳述：
    (一)坐落彰化縣溪湖鎮○○段第七八六地號、地目田、面積０．０四０七公頃及
        同段第七八七地號、地目田、面積０．一三二一公頃等二筆土地為兩造分別
        於民國  (下同)七十五年三月、七十四年六月重測後共有，原告應有部分為
        千分之五七九，被告應有部分為千分之四二一，原告於八十八年七月間向彰
        化縣溪湖鎮調解委員會聲請調解分割共有物事件，均無法達成協議，被告復
        置之不理，為此依民法第八百二十三條、第八百二十四條及土地法第三十四
        條之一規定提起本訴。
    (二)同意如附圖所示之分割方案，因八十九年三月一日言詞辯論期日時在法庭當
        場抽籤決定分配位置，原告抽得Ａ部分，被告訴訟代理人抽得Ｂ部分，當時
        應認有和解之真意，詎被告事後反悔，另提出新分割方案，因土地得供建築
        使用面積減少，無法充分利用，原告無法同意。至畸零地問題，原告方面可
        與鄰地協調解決。
  三、證據：提出土地登記簿謄本二件、地籍圖謄本、地價證明書及彰化縣溪湖鎮調
      解委員會調解不成立證明書各一件為證。
乙、被告方面：
  一、聲明：請求駁回原告之訴、訴訟費用由原告負擔。
  二、陳述：
    (一)被告不同意合併分割。
    (二)附圖所示分割方案，被告僅同意第七八七地號土地之分割方法，而第七八六
        地號土地分割線應採橫向  (東西向)分割，否則將產生較多之畸零地，不利
        於土地使用。又土地是否得充分使用，應屬規劃問題而已，新分割方案並非
        不利於原告。
丙、本院依職權函請彰化縣溪湖地政事務所指派測量員勘測前開土地現況，並製作複
    丈成果圖到院。
    理    由
一、本件原告主張坐落彰化縣溪湖鎮○○段第七八六地號、地目田、面積０．０四０
    七公頃及同段第七八七地號、地目田、面積０．一三二一公頃等二筆土地為兩造
    共有，原告應有部分為千分之五七九，被告應有部分為千分之四二一，原告曾向
    彰化縣溪湖鎮調解委員會聲請調解分割共有物事件，均無法達成協議等情，業據
    原告陳明在卷，亦為被告不爭執，並有原告提出前開土地登記簿謄本、地籍圖謄
    本、地價證明書及調解不成立證明書等件為證，堪認原告之主張為真實。
二、又兩造共有前開土地並未施設任何建物，現場雜草叢生，其中第七八七地號土地
    西側面臨十五公尺道路即彰化縣溪湖鎮○○路，而第七八六地號土地東側臨接六
    公尺道路，南側臨接八公尺道路即同上路二段七三巷二一八弄乙節，為兩造一致
    是認，亦經本院於八十九年一月十七日下午會同彰化縣溪湖鎮地政事務所測量員
    勘測屬實，製有勘驗筆錄及複丈成果圖在卷可按，而如附圖所示之分割方案，原
    為兩造在本院審理時一致同意 (參見八十九年三月一日言詞辯論筆錄及同年三月
    七日原告陳報狀) ，嗣而被告就附圖所示第七八六地號土地之分割方法表示異議
    (就第七八七地號土地之分割方法仍無意見)，認為應將該筆土地之分割線由縱向
    (南北向)改為橫向  (東西向)，並表示避免畸零地過多，無法利用云云，惟若依
    被告提出第七八六地號土地之分割方法，將使兩造分得土地之臨接道路面由八公
    尺改為六公尺，在日後土地之利用規劃及因地方繁榮而土地增值等方面，恐有負
    面影響，又畸零地之多寡，主要仍在於土地規劃利用上著眼，在實際規劃建築使
    用前，尚無法確知究有多少畸零地無法充分利用，被告復未就此提出具體事證及
    數據以實其說，自為本院無從斟酌，故本院認為仍以維持八十九年三月一日言詞
    辯論期日兩造合意之分割方案為宜。再兩造共有前開土地既無不能分割之事由，
    亦未定有不能分割之期限，復無法依協議定其分割方法，從而原告基於共有物分
    割請求權，訴請分割前開土地，並主張如附圖所示之分割方案，洵屬正當，應予
    准許。
三、結論：本件原告之訴為有理由，依民事訴訟法第七十八條、第八十一條判決如主
    文。
中      華      民      國    八十九    年      六      月      十六    日
                                    臺灣彰化地方法院民事第一庭
                                        法      官    林    金    灶
右為正本係照原本作成。
如對本判決上訴須於判決送達後廿日內向本院提出上訴狀。
中      華      民      國    八十九    年      六      月      十六    日
                                        法院書記官    李    福    源


司法院資訊處製作；財團法人民間司法改革基金會備份。
